【裁判字號】    92,竹簡,24
【裁判日期】    920325
【裁判案由】    確認本票債權不存在
【裁判全文】
臺灣新竹地方法院民事判決  九十二年度竹簡字第二四號
    原      告  乙○○
                            送.
    訴訟代理人  林思銘律師
    複代理人    苗繼業律師
                廖靜宜
    被      告  丙○○
右當事人間請求確認本票債權不存在事件，本院判決如左：
    主    文
確認被告所持有如附表所示之本票債權對原告不存在。
訴訟費用由被告負擔。
    事實及理由
壹、原告之聲明：如主文所示。
貳、事實摘要：
  一、原告起訴主張被告持有以其名義所簽發如附表所示之本票乙紙（以下簡稱系爭
      本票），被告並持向本院聲請裁定本票強制執行，經本院核發九十一年度票字
      第二四七二號民事裁定准予強制執行在案，然原告與被告素不相識，從未親自
      簽發亦未授權他人簽發系爭本票。又系爭本票係訴外人即原告之子張志賢於民
      國九十一年十月十八日遭訴外人羅文豪之妻及其友人等強行押至苗栗縣竹南某
      友人家中，並禁止訴外人張志賢對外連絡，而於同年月二十日在訴外人羅文豪
      等人恐嚇、脅迫下簽發面額均為新台幣（下同）一百萬元之本票六紙（含系爭
      本票）及面額為一百五十萬元之本票乙紙後，始讓訴外人張志賢返家，而訴外
      人張志賢因於同年十月二十六日結婚，為急於返家準備婚事，故在不得已情形
      下始簽發上開七紙本票。是原告既未簽發系爭本票，自無依票據法之規定依票
      載文義負票據責任之理。為此，爰依法訴請確認被告所持有之系爭本票債權對
      原告不存在等語。並提出結婚喜帖、金山里里長證明書、行政院衛生署新竹醫
      院診斷證明書、宏安中醫診所診斷證明書、原告前所簽發之本票影本各一份為
      證。
  二、被告未於言詞辯論期日到場，亦未提出書狀作何聲明或陳述。
  三、本院依職權調閱本院九十一年度票字第二四七二號民事卷宗及向新竹關東橋郵
      局調閱原告開戶申請書，並訊問證人張志賢。
參、本院之判斷：
  一、程序方面：
      本件被告經合法通知，未於言詞辯論期日到場，核無民事訴訟法第三百八十六
      條各款所列情形，爰依原告之聲請，由其一造辯論而為判決。
  二、得心證之理由：
    （一）按當事人主張有利於己之事實者，就其事實有舉證之責任。民事訴訟法第
          二百七十七條前段定有明文。又按票據本身是否真實，即是否為發票人所
          作成，應由票據債權人負證明之責，此觀民事訴訟法第二百七十七條規定
          之法理至明。另本票是否真實，應由執票人負證明之責，故發票人主張本
          票係偽造，依非訟事件法第一百零一條第一項規定對執票人提起確認本票
          係偽造或不存在之訴者，自應由執票人就本票為真正之事實，先負舉證之
          責。最高法院著有九十一年台簡抗字第四六號、七十年台上字第一０一六
          號裁判可資參照。本件原告主張被告所持有之系爭本票非其所簽發，被告
          既為系爭本票之執票人，揆諸前開說明，自應先由被告就系爭本票之真正
          負舉證之責。
    （二）經查，證人張志賢於本院辯論時證稱：「（提示系爭本票影本，這張本票
          是你簽的嗎？）是我簽的，金額、日期都是我寫的，發票人欄『張志賢』
          、『彭貴蘭』也都是我寫的。我是在九十一年十月十九日在頭份簽發系爭
          本票，我簽發給一位羅文豪，因為他在去年十月十八日把我從我新竹市○
          ○路家帶走，把我帶去頭份某個友人租屋處，而且還派人看著我，在房子
          內我是自由的，但是不能出門，手機也被他們拿走，無法對外通訊。後來
          在十九日下午，羅文豪要我簽七張本票給他，總共是七百五十萬元，日期
          都一樣，金額是六張一百萬元，第七張是一百五十萬元，他要我簽了之後
          才讓我回家。」、「（為何要簽乙○○的名字？）是羅文豪要我簽乙○○
          的名字。他們有用言語恐嚇我，如果我不簽他們就不讓我回家，我七張都
          有簽乙○○的名字。」、「（你和羅文豪有何關係？）我在去年二、三月
          份有向他借過錢，總共借了本金三百萬元左右，原本沒有借那麼多，後來
          是因為沒有錢付他的利息，所以愈借愈多。一直到去年七月底，我和羅文
          豪有結算過，他說我欠他一千多萬元，但我算一下我本金部分只欠他三百
          多萬元，所以我在八月底還他現金三百萬元。剩下的部分我認為應該是利
          息，他認為是本金，所以他要我每個禮拜還他二十四萬元的利息，我還了
          四次就沒有能力再還下去。」、「（簽本票的七百五十萬元是如何算出來
          的？）就是一千多萬元扣除我還他的三百萬元。」、「（你說是在去年十
          月十九日簽發系爭支票，為何系爭本票上面的發票日是十月二十日？）那
          應該就是二十日。因為我記得他是禮拜五下午把我帶走，禮拜天叫我簽的
          。」、「（認不認識被告丙○○？）我不認識。」、「（本票上的手印是
          你蓋的？）是的。」等語（見本院九十二年三月十一日言詞辯論筆錄）。
          另本院分別於九十二年一月十四日、同年三月十一日命原告當庭直書其本
          人姓名五次、橫書其本人姓名十次及分別簽署其本人姓名「彭」、「桂」
          、「蘭」字別各十次，再將上開筆跡與系爭本票比對，經核在字形、筆順
          、筆觸上均不相符，且差異甚大；再原告於八十三年間向新竹關東橋郵局
          申請開戶時在開戶申請書上所為之簽名及原告所提出其於九十一年間所簽
          發本票上之簽名，亦均與系爭本票上之簽名，互核不符，有上開本票影本
          及中華郵政股份有限公司新竹郵局九十二年二月六日竹營字第０九二０一
          ０００九一號函附之開戶申請書影本各乙紙在卷可考。是依上開證人之證
          述及本院比對系爭本票筆跡之結果，系爭本票是否為原告所簽發，實非無
          疑。而被告迄未於言詞辯論期日到場，亦未提出書狀作何有利於己之聲明
          、陳述或提出任何事證資料以證明系爭本票確為原告所簽發。
    （三）綜上所述，實難認被告即系爭本票之執票人，已就系爭本票之真正盡其舉
          證之責，從而，原告訴請確認被告所持有之系爭本票債權對其不存在，尚
          屬有據，應予准許。
  三、本件為判決之基礎已臻明確，原告其餘攻擊、防禦方法及舉證，經本院審酌後
      ，核與判決之結果不生影響，爰不一一加以論駁，附此敘明。
  四、結論：本件原告之訴為有理由，依民事訴訟法第四百三十六條第二項、第三百
      八十五條第一項前段、第七十八條，判決如主文。
中      華      民      國    九十二    年      三      月    二十五    日
                                  臺灣新竹地法院新竹簡易庭
~B法      官  王鳳儀
右為正本，係照原本作成。
如對本判決上訴，須於判決送達後廿日內向本院提出上訴狀。
~B法院書記官  王恬如
中      華      民      國    九十二    年      三      月     二十六   日
~F0
~T48
┌─────────────────────────────────────────────────────────┐
│附表：                                                                                    九十二年度竹簡字第二四號│
├─┬───────┬───────┬───────────┬───────────┬────────┬──────┤
│編│發    票    人│  金      額  │  發      票      日  │  到      期      日  │本  票  號  碼  │  備    考  │
│號│              │  ︵新台幣︶  │                      │                      │                │            │
├─┼───────┼───────┼───────────┼───────────┼────────┼──────┤
│１│乙○○        │壹佰萬元      │九十一年十月二十日    │九十一年十月二十日    │七一四０五三    │九十一年度票│
│  │              │              │                      │                      │                │字第二四七二│
│  │              │              │                      │                      │                │號          │
└─┴───────┴───────┴───────────┴───────────┴────────┴──────┘


司法院資訊處製作；財團法人民間司法改革基金會備份。
